臺灣高等法院刑事判決
110年度上訴字第3737號
上  訴  人  
即  被  告  李佳益




選任辯護人  舒建中律師
            謝庭恩律師
上  訴  人  
即  被  告  蔡志明



選任辯護人  林俊峰律師
上列上訴人即被告因違反槍砲彈藥刀械管制條例案件，不服臺灣
士林地方法院110年度重訴字第7號，中華民國110年10月8日第一
審判決（起訴案號：臺灣士林地方檢察署110年度偵字第7639號
、110年度偵字第13596號），提起上訴，本院判決如下：
    主  文
原判決撤銷。
李佳益犯如附表四編號1、2所示之罪，共貳罪，各處如附表四編
號1、2「宣告刑」欄所示之刑。應執行有期徒刑柒年貳月，併科
罰金新臺幣拾陸萬元，罰金如易服勞役，以新臺幣壹仟元折算壹
日。
扣案如附表一各編號所示之物、附表二編號1 至4 、7 至12所示
之物、附表三各編號所示之物均沒收。
蔡志明無罪。
    事  實
一、李佳益明知具有殺傷力之非制式手槍、子彈及槍枝主要組成
    零件，以及可發射子彈具有殺傷力之非制式獵槍均為槍砲彈
    藥刀械管制條例所列管之物品，未經主管機關許可不得製造
    、持有，竟分別為下列行為：
　㈠基於持有非制式手槍、子彈及槍枝主要組成零件之犯意，於
    民國109年11月12日，自真實姓名年籍均不詳之成年人購得
    如附表一編號1至5具殺傷力仿HK廠USPCOMPACT型手槍外型製
    造之槍枝（槍枝管制編號0000000000）1把、仿WALTHER廠PP
    K型手槍(槍枝管制編號0000000000)1把、仿WALTHER廠P99型
    手槍(槍枝管制編號0000000000)1把、仿BERETTA廠92FS型手
    槍(槍枝管制編號0000000000)1把、仿GLOCK廠43型手槍(槍
    枝管制編號0000000000)1把、如附表二所示其中具有殺傷力
    之子彈、槍枝之主要組成零件等物而非法持有之。
　㈡李佳益後於110年2月間，承租新北市○○區○○路000巷00號之1 
    、2樓之樓中樓房屋後，在該房屋1樓密室房間，作為製造槍
    彈之場所，並委由不知情之蔡志明負責清掃該處。嗣李佳益
    另基於製造可發射子彈具有殺傷力非制式獵槍之犯意，在上
    開房屋密室內，預備以附表三所示工具製造槍枝，進而以其
    中附表三編號1 、3 、4 、5 、7所示之工具改造已於前述1
    09年11月12日取得不具殺傷力之非制式獵槍（仿散彈槍）之
    彈藥室、撞針，惟未製造成具有殺傷力之仿散彈槍而未遂。
二、嗣於110年4月8日上午9時34分許，為警持臺灣士林地方法院
    核發之搜索票，在新北市○○區○○路000巷00號1 樓，當場查
    獲李佳益、受僱於李佳益之蔡志明，及李佳益友人彭師君、
    許志遠、郭哲鈺、林佑庭、劉佳鑫、葉如龍、陳忠信等人，
    並由蔡志明將放置在該住處密室內為李佳益所有附表一、二
    、三所示之物出示予警方扣押，始查悉上情。
三、案經新北市政府警察局蘆洲分局報告臺灣士林地方檢察署檢
    察官偵查起訴。
    理  由
甲、有罪部分：
壹、程序事項：
一、本判決所引被告以外之人於審判外之供述證據筆錄，因檢察
    官、上訴人即被告李佳益及辯護人於本院準備程序、審理時
    對於該等證據均未爭執證據能力，且迄至言詞辯論終結前均
    未聲明異議，本院審酌此等供述證據筆錄製作時之情況，並
    無違法不當及證明力明顯過低之瑕疵，認以之作為證據應屬
    適當，復經本院依法踐行調查證據程序，揆諸前開規定，本
    院認此等證據均具有證據能力。
二、本院以下所引用非供述證據部分，並無證據證明係公務員違
    背法定程序所取得，亦無顯有不可信之情況，且經本院合法
    調查，該等證據自得作為本案裁判之資料。　
貳、認定事實之理由
一、上開犯罪事實，有下列證據為證：
　㈠上訴人即被告李佳益於偵查坦認：扣案槍、彈、零組件等物
    都是我的，皆是於109年11月12日同時購得，5把手槍和1把
    散彈槍都是同時買的，5把手槍買的時候就有殺傷力，只有
    散彈槍沒有殺傷力，其中1把我有做過撞針。對陳忠信說我
    有在密室改造沒有意見等語（偵7639卷第493頁至第497頁、
    同卷第581頁至第587頁、第591頁至第595頁）；於原審供承
    ：除散彈搶外，是我買完後，它就已經貫通好了，它是一個
    成品。散彈搶部分，我有將其拆解、研磨彈藥室，子彈部分
    ，我要學做子彈，但我還沒有開始做。至於查扣的零組件1
    包等，這個是當初我買那些槍時，同時買的等語（原審卷一
    第151頁）；及於本院審理時供稱：槍枝我當初買回來的都
    是已經改好的。在原審坦承的部分是我把損壞的東西拆下來
    ，試著要磨撞針，但我沒有修好。我磨撞針的是散彈槍等語
    （本院卷第262頁、第365-366頁），並有扣案槍枝、子彈、
    製造工具及查獲之現場照片共56張、新北市政府警察局新北
    警鑑字第0000000000號現場勘察報告1份、現場勘查照片1份
    、勘察採證同意書影本9份、證物清單影本10份、刑事案件
    證物採驗紀錄表影本2份、內政部警政署刑事警察局110年4
    月30日刑紋字第0000000000號鑑定書1份、新北市政府警察
    局110年5月14日新北警鑑字第0000000000號鑑驗書1份、內
    政部警政署刑事警察局110年6月4日刑生字第0000000000號
    鑑定書1份、內政部警政署刑事警察局110年7月21日刑鑑字
    第0000000000號鑑定書1份、內政部警政署刑事警察局110年
    4月30日刑紋字第0000000000號鑑定書1份、被告李佳益扣案
    手機數位鑑識資料1份、被告李佳益手機簡訊或對話紀錄6份
    、相機APP拍攝照片1份、被告李佳益與其女友陳禹蓁對話紀
    錄資料1份、被告李佳益與友人林子翔對話紀錄資料1份、被
    告李佳益與暱稱樂此不疲對話紀錄資料1份、被告李佳益與
    暱稱Money睿睿對話紀錄資料1份、被告李佳益與黃祥瑞對話
    紀錄資料1份、被告李佳益與暱稱芭樂玉米對話紀錄資料1份
    、被告李佳益手機內建相機拍攝之照片、鑑識軟體解析各1
    份、監聽譯文資料1份、被告李佳益於蝦皮購物平台購物清
    單明細、7-11取貨監視器翻拍照片、蝦皮平台帳號明細各1
    份、新北市政府警察局110年5月14日新北警鑑字第00000000
    00號鑑驗書1份、被告李佳益藏槍位置示意圖1份、現場照片
    2張、新北市政府警察局蘆洲分局110年7月28日新北警蘆刑
    字第1104433470號函檢附槍砲彈藥鑑定書、毒品成分鑑定書
    各1份附卷可憑，並有附表一、二、三所示之物扣案可稽。
    足認被告李佳益之自白，應堪採信。
  ㈡按槍枝殺傷力之鑑定，依目前國內、外專業鑑定機關，無論
    採「檢視法」、「性能檢驗法」或「動能測試法」，均屬適
    法之鑑驗方法。而槍枝殺傷力有無暨其性能之鑑驗，並非僅
    以實彈試射法為其唯一或絕對必要之方法，倘經專業鑑定機
    關或人員依待鑑槍枝之現況，認以採用「性能檢驗法」實際
    操作待鑑槍枝之機械結構與功能，而鑑驗其殺傷力之有無為
    適當者，若非其鑑驗過程有未盡確實或欠缺完備情事，縱未
    採用實彈試射法加以鑑驗，亦不能遽行否認其鑑驗結果之正
    確性（最高法院 111 年度台上字第 3810 號判決可資參照
    ）。查扣案附表一、二所示之手槍5 枝、已拆解仿散彈槍1 
    枝、子彈223顆、彈殼2 顆、子彈2 顆及零件等物經內政部
    警政署刑事警察局以檢視法、性能檢驗法、試射法進行鑑定
    ，依內政部警政署刑事警察局110 年7 月21日刑鑑字第0000
    000000號鑑定書（110 偵7639卷第607 頁至第621頁、110 
    偵13596 卷第185 頁至第199 頁），鑑定結果如附表一、二
    所示，足認被告持有附表一、二所示具殺傷力之非制式手槍
    、子彈，以及槍枝主要組成零件。至被告及其辯護人指摘刑
    事警察局未依試射方式進行鑑定，無法證明扣案槍枝具有殺
    傷力而質疑鑑定結果不可採云云，參照前揭判決意旨，自委
    無足採。 
　㈢又其中扣案之子彈外盒上留存之指紋與被告李佳益之左中指指紋相符，有新北市政府警察局新北警鑑字第0000000000號現場勘察報告1份、現場勘查照片1份、勘察採證同意書影本9份、刑事案件證物採驗紀錄表影本2份、內政部警政署刑事警察局110年4月30日刑紋字第0000000000號鑑定書1份、新北市政府警察局110年5月14日新北警鑑字第0000000000號鑑驗書1 份在卷可佐；且扣案之消磨器表面微物有檢出被告李佳益之DNA-STR 型別，亦有內政部警政署刑事警察局110年6月4日刑生字第0000000000號鑑定書1份可憑。
　　綜上，足認被告有如事實欄一之㈠所載非法持有具殺傷力之
    非制式手槍、子彈，以及槍枝之主要組成零件，並有如事實
    欄一之㈡改造仿散彈槍未遂之犯行。
  ㈣按槍砲彈藥刀械管制條例所謂製造，包括創製、改造、組合
    、混合、化合等行為在內。行為人主觀上有製造具有殺傷力
    槍枝之犯意，客觀上又未經許可而著手製造，即成立犯罪，
    至於製造行為是否完成，則屬既遂、未遂問題。又槍枝若未
    製作完成，自無殺傷力可言，不得以此認其製造行為不成立
    犯罪。經查，被告李佳益於偵、審中坦承有購買材料，想要
    自學改造，購入上開不具殺傷力仿散彈槍後，有以購得之工
    具，改造彈藥室、撞針，但並未製造完成具殺傷力之槍枝，
    足認本案被告李佳益基於非法製造仿散彈槍之犯意，購買前
    開零件及工具，從事改造行為，揆諸前揭說明，其所為當屬
    製造行為，因改造未成功而未遂。
　㈤綜上，被告李佳益任意性自白核與事實相符，堪可採信。本
    案事證明證，應依法論罪科刑。
二、論罪
  ㈠「制式散彈槍」係屬槍砲彈藥刀械管制條例第4條第1項第1款
    及第8條第1項所規定之「獵槍」（最高法院111年度台上字
    第3885號、第4009號判決可資參照），且同條例第5條之1立
    法理由亦載明：散（霰）彈槍係屬獵槍之一種。是核被告李
    佳益所為，就事實欄一之㈠係犯槍砲彈藥刀械管制條例第7條
    第4項之未經許可持有非制式手槍罪、同條例第12條第4項之
    未經許可持有子彈罪及同條例第13條第4 項之非法持有槍砲
    之主要組成零件罪；就事實欄一之㈡係犯同條例第8條第5項
    、第1 項未經許可製造非制式獵槍未遂罪（起訴書雖漏列同
    條例第8條第5項、第1項未經許可製造非制式獵槍未遂罪、
    第13條第4 項之非法持有槍砲之主要組成零件罪，惟起訴書
    事實業已敘載，並經本院於審理時當庭告知罪名）。
　㈡復按非法持有、寄藏、出借槍砲彈藥刀械等違禁物，所侵害
    者為社會法益，如所持有、寄藏或出借客體之種類相同（如
    同為手槍，或同為子彈者），縱令同種類之客體有數個（如
    數支手槍、數顆子彈），仍為單純一罪，不發生想像競合犯
    之問題；若同時持有、寄藏或出借二不相同種類之客體（如
    同時持有手槍及子彈），則為一行為觸犯數罪名之想像競合
    犯（最高法院82年度台上字第5303號判決要旨參照）。被告
    李佳益基於單一犯意之持有意思，在同時、地持有客體種類
    相同具殺傷力之扣案附表一所示槍枝、附表二所示具殺傷力
    之子彈，以及槍枝主要組成零件，依前揭說明，應均各論以
    單純一罪。又被告李佳益於前述相同時間、地點，分別未經
    許可持有非制式手槍、子彈及主要組成零件之犯罪行為，具
    有重疊關係，被告李佳益以一持有行為，同時觸犯前開3項
    罪名，為想像競合犯，應依刑法第55條前段規定，從一重論
    以槍砲彈藥刀械管制條例第7條第4項之未經許可持有非制式
    手槍罪。
　㈢再按持有槍、彈、槍砲主要零件罪，其持有之繼續為行為之
    繼續，而非狀態之繼續，亦即一經意圖犯罪而持有槍枝子彈
    、槍砲主要組成零件，該罪雖告成立，但其完結，須繼續至
    持有行為終了之時為止（最高法院79年度臺非字第264號判
    決參照）。被告李佳益於偵查中自陳係於109年11月12日同
    時取得扣案槍、彈及主要組成零件，其非法持有具殺傷力槍
    、彈及主要組成零件行為，於斯時業已成立。而被告李佳益
    係於110年2月間承租上開房屋，後於其內改造密室，足認被
    告李佳益係另基於製造可發射子彈具有殺傷力之非制式獵槍
    之犯意，著手實行改造仿散彈槍而未遂，兩者顯係分別出於
    不同之意思活動，且行為互殊，故就被告李佳益所犯非法持
    有非制式手槍罪及非法製造非制式獵槍未遂2罪之間，應分
    論併罰。辯護意旨認應論以一罪，自不足採。
　㈣被告李佳益就事實欄一之㈡非法製造仿散彈槍，僅屬於未遂，
    應依刑法第25條第2項規定按既遂犯之刑減輕之。　
　㈤槍砲彈藥刀械管制條例第18條第4項部分：
　⒈槍砲彈藥刀械管制條例第18條第4 項前段所稱：犯本條例之
    罪，於偵查或審判中自白，並供述全部槍砲、彈藥、刀械之
    來源及去向，因而查獲或因而防止重大危害治安事件之發生
    者，減輕或免除其刑之規定。旨在於鼓勵犯人供出槍械、彈
    藥、刀械之來源及去向，以遏止其來源，並避免流落他人之
    手而危害治安。其中所謂「查獲」係指其前手之被查獲與犯
    人之自白及供述來源間，在客觀上具有相當因果關係者而言
    。若具有偵查犯罪職權之公務員早於犯人供述前即已發覺該
    前手有犯本條例各罪之嫌疑，並將其列為偵查對象，縱其後
    係因犯人之供述始確認該前手犯行，亦非上開第18條第4 項
    所稱之「因而查獲」，自不以犯人為供述時必須有偵查犯罪
    職權之公務員「確知」該前手為真正犯人無誤為必要（最高
    法院110年度台上字第359號）。又所稱「供述全部槍砲、彈
    藥、刀械之來源及去向，因而查獲或因而防止重大危害治安
    事件之發生」，係指被告供出全部槍砲、彈藥、刀械之來源
    及去向有關資料，使調查或偵查犯罪之公務員因而對之發動
    調查或偵查並查獲或防止重大危害治安事件發生者，亦即被
    告之供出槍砲、彈藥、刀械之來源及去向，與調查或偵查犯
    罪之公務員對之發動調查或偵查並進而查獲或防止重大危害
    治安事件發生之間，論理上須具有先後且相當之因果關係（
    最高法院108年度台上字第2860號）。另按槍砲彈藥刀械管
    制條例第18條第4項所稱因而查獲來源、去向者，乃指被告
    所犯該條例之罪之槍砲、彈藥、刀械來源、去向者而言。是
    雖因被告之供述而查獲其他槍砲、彈藥、刀械之持有人，然
    此被查獲之案情若與被告「自己」之犯行無關，而非為被告
    持有之槍砲、彈藥、刀械來源、去向者，僅能認為提供「他
    案」之資訊或線索，尚與上開規定不符，無其適用之餘地。
    至於協助警方破獲他人犯罪，有功於治安，係犯後態度，屬
    刑法第57條量刑考量範疇，不宜混為一談（最高法院108年
    度台上字第2791號判決可參）。
  ⒉經查，被告李佳益於110 年4 月23日委由律師向承辦檢察官
    提出答辯狀陳指槍枝來源為新北市○○區○○路○段0 弄0 號「
    登達模型」，然此事實早為內政部刑事警察局所偵知，亦即
    該局曾於110 年4 月20日偵詢證人黃俊豪曾證述被告李佳益
    曾去板橋某模型店購買操作槍改造槍枝，並於110 年4 月26
    日破解被告李佳益之手機進行數位鑑識，發現被告李佳益會
    前往新北市○○區○○路○段0 弄0 號「登達模型店」取得改造
    槍械零件來源，嗣為該局聲請臺灣士林地方檢察署檢察官指
    揮偵辦而對該店負責人林子翔聲請搜索票，因疫情而暫緩，
    惟林子翔因另案已為臺灣新北地方法院裁定羈押中，此有內
    政部刑事警察局110年8 月27日刑偵二三字第1100090792號
    函所附證人黃俊豪警詢筆錄、新北市政府警察局數位證物勘
    察報告、被告李佳益扣案手機內提取之涉案影片、原定聲請
    搜索之偵查報告、刑事答辯狀影本各1 份，及新北市政府警
    察局蘆洲分局110 年8 月24日新北警蘆刑字第1104440254號
    函1 份附卷可憑（原審卷一第351 頁、第367 至420 頁）。
　⒊再者，證人即員警黃光毅於本院審理中證稱：「（請提示原
    審卷第369頁，此職務報告是否你所製作？）我做的。」、
    「（查獲登達模型店的經過？）當時我們查獲被告李佳益，
    後來他收押，我們針對他的扣案手機進行破解與取證，然後
    發現登達模型店有改造槍械的犯罪嫌疑，當時本來想對登達
    模型店聲請搜索，但疫情爆發，當時的指揮檢察官表示等疫
    情趨緩，再行處置，所以本件搜索聲請擱置。然登達模型店
    除刑事警察局以外，新北市刑事警察大隊亦獲報鎖定，因此
    查獲登達模型店的過程，刑事警察局並沒有參與，是新北市
    刑事警察大隊來聲請搜索與扣案。」、「（原審卷第410 頁
    搜索報告書之記載，綜合被告手機拍攝地點、證人黃俊豪指
    述、被告李佳益刑事答辯狀，認定顯有相當事實是登達模型
    店在出售、改造槍枝，此記載是否正確？）當時我們不是認
    定登達模型店是提供他槍枝的。我承辦的出發點、立場是，
    登達模型店是李佳益改造槍枝的零件、組件的來源。被告李
    佳益請其律師提供之刑事答辯狀，其講說被告李佳益在登達
    模型店買零件，他沒有說我去那裡買到具完整擊發殺傷力子
    彈的槍械。」、「（到目前為止，是否有因被告李佳益的供
    述而查獲其槍枝具體來源的證據？或是檢察官有無起訴？）
    因為他是改造工廠，被告李佳益於本件就是最上游。被告李
    佳益應該是要提供我們他改造完成後流出去或賣出去的流向
    ，我們要抓他的下游、槍枝走向，而不是追他的上游。我們
    查獲到被告李佳益就中止了，沒有因為他的供述而查獲其他
    槍械，除了登達模型店的指述外。」等語（本院卷第332至3
    37頁），是被告李佳益固於警詢、偵訊及本院審理中自白犯
    行，並供述其持有之槍彈來源為成年之男性登達模型負責人
    ，惟該登達模型負責人林子翔，並非因被告李佳益之供述而
    為檢警機關查知。參以證人林子翔於本院審理中證稱：「（
    李佳益在110 年4 月8 日被查獲持有有殺傷力的手槍、子彈
    ，在此之前，被告李佳益有無委託你將剛剛你所看照片的槍
    枝、子彈、零件，委託你貫通槍管，或組合成有殺傷力的槍
    枝？）沒有。」、「（李佳益在本案中依照原判決第10頁有
    在警詢供述他把槍交給登達模型店幫我處理到好，一把改造
    差不多1 、2 萬元，有無此事？）沒有此事。因改造一把手
    槍怎麼可能一、兩萬元而已。」、「（提示新北地院110 年
    度重訴字第29號判決書）此是否為你另案的判決？對。」、
    「（此案件與你賣給被告李佳益的槍枝是否有關係？）沒有
    關係。因我有提供警方去向，警方也有抓到，此與被告李佳
    益沒有關係。」、「（你賣給被告李佳益槍枝，究竟有無殺
    傷力？）我賣無殺傷力的槍枝給被告李佳益。」，由證人林
    子翔所為前開證述，無從認定被告李佳益扣案之槍、彈之來
    源為證人林子翔，且亦無證據證明證人林子翔被查獲之案情
    ，與被告李佳益「自己」之犯行有關。從而，既無從認證人
    林子翔係因被告李佳益之檢舉而查獲，且無證據證明林子翔
    為被告李佳益所涉犯行之槍枝等物之來源，自無從因而減輕
    其刑，揆諸前揭判決意旨，應認被告李佳益尚不得因曾檢舉
    登達模型店即證人林子翔而依前述規定減輕其刑。
三、原判決撤銷改判之理由　　
　㈠原審對被告李佳益予以論罪科刑，固非無據，然查，被告李
    佳益上訴意旨略以：被告李佳益就本案犯行供述槍彈來源為
    「登達模型槍店」，有依槍砲彈藥刀械管制條例第18條第4
    項減輕其刑規定適用，固均難認有據，業經本院論駁如前。
    惟本案被告李佳益除前述製造仿散彈槍未遂外，依卷內證據
    被告李佳益是否亦有製造其他具有殺傷力槍、彈行為尚有合
    理之懷疑（詳如不另為無罪諭知之說明），被告李佳益就此
    部分上訴，非無理由，且被告蔡志明是否共同參與，亦有疑
    義，原判決遽論被告李佳益共同犯非法製造非制式手槍一罪
    ，亦有違誤，自應由本院就被告李佳益部分，撤銷改判。
  ㈡爰以行為人之責任為基礎，審酌被告李佳益曾於100年間犯未
    經許可，共同製造可發射子彈具有殺傷力之槍枝，經判處罪
    刑確定，現假釋中之素行，有本院被告前案紀錄表在卷可佐
    （本院卷第89頁至第116頁），及本件未經許可持有非制式
    手槍、子彈及槍枝之主要組成零件之行為，與未經許可製造
    仿散彈槍之行為，可能對於他人之身體、生命構成威脅，及
    對社會治安、社會秩序造成潛在危險與不安，且其所為係我
    國法令所明文禁止，並為治安機關嚴加查緝對象，其卻無視
    禁令，所為殊值非難；另就已持有非制式手槍、子彈及主要
    組成零件部分，被告李佳益並未持以從事其他不法行為，尚
    無實際傷及他人，所生危害尚未擴大；且被告李佳益迭於偵
    查及審理時均坦承犯行，雖就本案非法持槍部分，尚無從認
    有供述全部槍枝來源及去向，因而查獲或因而防止重大危害
    治安事件發生之情形，然確有積極供述槍彈來源，犯後態度
    尚佳；兼衡被告李佳益於本案所製造情狀、持有槍枝、子彈
    數量，暨其自述國中肄業之智識程度，從事工程工作，月收
    入約6萬多元、離婚訴訟進行中之經濟、家庭生活狀況（本
    院卷第368頁）等一切情狀，分別量處如主文第2項所示之刑
    ，就併科罰金部分諭知易服勞役之折算標準。且被告李佳益
    上開2罪刑之犯罪時間相近、侵害法益相同，斟酌其責任非
    難重複程度及對全體犯罪為整體評價，暨前述各罪定應執行
    刑之外部界限，定應執行刑如主文第2項所示。
四、沒收部分之說明
　㈠按違禁物，不問屬於犯罪行為人與否，沒收之，刑法第38條
    第1 項定有明文。次按槍砲彈藥刀械管制條例第4 條第1 項
    第1 款、第2 款所列之槍砲、彈藥，包括其主要組成零件，
    非經中央主管機關許可，不得製造、販賣、運輸、出租、出
    借、持有、寄藏或陳列，屬於違禁物，此為同條例第4 條第
    1 項、第2 項、第5 條所明定。附表一除編號6 外，其他各
    編號所示之槍枝（編號1 所示加計附表二編號12所示之1個
    撞針）、附表二編號1 至4 、7 、9 所示之子彈，及附表一
    編號6 、附表二編號10、12所示槍管、槍身、槍機、撞針、
    滑套、彈匣、擊錘等物品，分別可供組成具殺傷力手槍及其
    他可發射子彈具有殺傷力之各式槍砲使用，及屬公告之非制
    式手槍及可發射子彈具有殺傷力之槍枝之主要組成零件，此
    有內政部（86）台內警字第8670683 號在卷可按，均屬違禁
    物，不問屬於犯人與否，均應依刑法第38條第1 項規定宣告
    沒收。
  ㈡按供犯罪所用、犯罪預備之物或犯罪所生之物，屬於犯罪行
    為人者，得沒收之，刑法第38條第2 項前段定有明文。本件
    查扣除上述物品外，附表二編號8 、11及編號三所示之物均
    為被告李佳益所有供本件製造槍枝所用及預備之物，業據其
    於原審、本院審理中供承明確，乃依法宣告沒收。
  ㈢按子彈如經擊發、試射，剩餘彈殼、彈頭，因不再具有子彈
    功能，己非違禁物（最高法院94年度台上字第3195號判決意
    旨參照）。查如附表二編號1 至4 、7 、9 所示具有殺傷力
    之子彈於鑑定時經試射擊發，其中火藥部分已因擊發而燃燒
    殆盡，其餘部分則分離為彈頭、彈殼，已不具子彈之完整結
    構而失卻其效能，不再具有殺傷力，及附表二編號1 、5 、
    6 、7 所示不具有殺傷力的子彈，均非屬違禁物，另其他扣
    案之物與本案無關，均不予宣告沒收，附此敘明。
五、不另為無罪諭知部分：
　㈠公訴意旨另認：被告李佳益基於製造非制式改造手槍、子彈
    之犯意聯絡，被告李佳益先向某模型槍店老闆，購得如附表
    一編號1至5所示不具殺傷力之非制式仿HK廠USPCOMPACT型手
    槍(槍枝管制編號0000000000)1把、仿WALTHER廠PPK型手槍(
    槍枝管制編號0000000000)1把、仿WALTHER廠P99型手槍(槍
    枝管制編號0000000000)1把、仿BERETTA廠92FS型手槍(槍枝
    管制編號0000000000)1把、仿GLOCK廠43型手槍(槍枝管制編
    號0000000000)1把及制式彈殼及金屬彈頭各223顆等槍枝、
    子彈零組件、具殺傷力之口徑9mm彈殼、直徑約為8.9mm金屬
    彈各81顆、口徑9x19mm制式子彈4顆、直徑約8.9mm金屬彈頭
    之非制式子彈14顆、口徑9mm制式空包彈、直徑約8.9mm金屬
    彈頭97顆等槍枝、子彈零組件後，被告李佳益即在上址房屋
    密室內，以固定臺2台、水平儀1個、砂輪機1台、固定架6個
    、研磨機3台、鑽孔機3台、工具箱2盒、製造工具1批等製造
    工具，而將所購得上開5把非制式槍枝之槍管貫通製造成具
    殺傷力之非制式改造手槍，及製造成具殺傷力上開非制式子
    彈97顆，因認被告涉犯槍砲彈藥刀械管制條例第7條第1項之
    非法製造非制式手槍罪、同條例第12條第1項非法製造子彈
    罪等語。
　㈡按犯罪事實應依證據認定之，無證據不得認定犯罪事實；不
    能證明被告犯罪者，應諭知無罪之判決，刑事訴訟法第154
    條第2項、第301條第1項分別定有明文。又按被告或共犯之
    自白，不得作為有罪判決之唯一證據，仍應調查其他必要之
    證據，以察其是否與事實相符。刑事訴訟法第156條第2項定
    有明文。其立法旨意在防範被告或共犯之自白與真實不符，
    故對自白在證據上之價值加以限制，明定須藉補強證據以擔
    保其真實性。而所謂補強證據，係指除該供述本身外，其他
    足以佐證該供述確具有相當程度真實性之證據而言，所補強
    者，不以犯罪事實之全部為必要，只須因補強證據與被害人
    之指述相互利用印證，在客觀上足以使人對該犯罪事實獲得
    確信之心證者，即足當之。
　㈢公訴意旨認被告李佳益涉犯前揭罪嫌，係以被告李佳益於警
    詢及偵查中之自白、被告蔡志明之供述、證人彭師君、許志
    遠、郭哲鈺、林佑庭、葉如龍、陳忠信於警詢時之證述，扣
    案槍枝、子彈、製造工具及毒品照片及查獲之現場照片共56
    張及新北市政府警察局新北警鑑字第0000000000號現場勘察
    報告書乙份、內政部警政署刑事警察局110年6月4日刑生字
    第0000000000號鑑定書1份、內政部警政署刑事警察局110年
    7月21日刑鑑字第0000000000號鑑定書1份、內政部警政署刑
    事警察局110年4月30日刑紋字第0000000000號鑑定書1份、
    被告李佳益扣案手機數位鑑識資料乙份、被告李佳益與其女
    友陳禹蓁、友人林子翔、暱稱芭樂玉米之手機簡訊或對話紀
    錄相機APP拍攝照片各乙份、監聽譯文資料乙份及蝦皮購物
    清單、監視器翻拍照片、新北市政府警察局110年5月14日新
    北警鑑字第0000000000號鑑驗書乙份等為其論據。
  ㈣經查，扣案之具殺傷力之槍枝、子彈均為被告李佳益購得時
    即具殺傷害力，非被告所製造，業據被告李佳益於偵查、原
    審、本院審理中供述在卷。且被告李佳益於110年5月13日坦
    承扣案物品皆為其所有後，均供稱除散彈槍外，其餘槍枝都
    是購入時即已具殺傷力，至被告李佳益雖分別曾於110年7月
    19日警詢時陳稱：我會跟登達模型店購買模型槍、已貫通之
    槍管、強力彈簧、膛線刀，我不會改造的部分我就會把槍交
    給登達模型幫我處理到好，一把改造差不多1、2萬元等語；
    110年8月2日原審準備程序時陳稱：有，我有改造散彈槍的
    彈藥室，我有去做研磨，子彈部分，我還沒有改造，我現在
    收到的，我還要請教登達老闆看要怎麼做。子彈的成品，是
    跟登達的老闆拿的，我還沒有組裝完成的彈頭、彈殼還在請
    教登達的老闆，我還沒有作成。非制式手槍的槍管是登達老
    闆將其車通的，我知道登達老闆會改造槍枝，所以我有叫他
    去車通槍管。我等登達老闆車通後，再將槍管還給我。這些
    工具，是我那個時候自己好奇，我去請教那個老闆看要怎麼
    改造，所以我才會去買那些工具，準備要使用，散彈槍有作
    一部分了，其他的都還沒有作等語（原審卷一第56、57頁）
    ，惟已為登達模型店負責人林子翔於本院具結作證時所否認
    （本院卷第342頁），無從於欠缺補強證據之情形下，徒以
    前開自白，認被告李佳益涉有上開製造非制式手槍、子彈犯
    行。且共同被告蔡志明亦稱未曾見過被告李佳益改造扣案槍
    、彈，其餘本案之證人，除陳忠信供稱曾見被告李佳益持刀
    磨撞針之行為，核與被告李佳益自白相符外，其餘證人黃俊
    豪、彭師君、許志遠、郭哲鈺、林佑庭、劉佳鑫、葉如龍均
    未證述有親見被告李佳益曾有改造非制式手槍、子彈之行為
    。再者，經原審函詢內政部警政署刑事警察局，就被告李佳
    益所承租上開處所扣得之工具可否貫通槍管，經該局函覆因
    涉及行為人知識、經驗及技術，本局未便臆測，有該局110
    年8月24日刑鑑字第1100089802號函在卷可憑（原審卷一第3
    59頁），亦不足認定被告李佳益涉有公訴意旨所認之犯行。
  ㈤依此，本案依公訴人所提出之證據，尚不足以證明被告李佳
    益確有公訴意旨所指上開製造部分之犯行，自屬不能證明被
    告李佳益此部分犯罪。又本院認為上開製造部分若成立犯罪
    ，與經本院論罪之未經許可持有非制式手槍犯行部分有實質
    上一行為之關係，爰不另為無罪之諭知。　　　　　
乙、無罪部分：　
壹、公訴意旨略以：被告蔡志明明知非制式改造手槍及具殺傷力
    之子彈均屬槍砲彈藥刀械管制條例管制之槍枝及子彈，非經
    中央主管機關許可，不得製造、持有，竟與被告李佳益（所
    犯槍砲彈藥刀械管制條例第7條第4項之未經許可持有非制式
    手槍罪、同條例第12條第4項之未經許可持有子彈罪、同條
    例第13條第4 項之非法持有槍砲之主要組成零件罪，及同條
    例第8條第5項、第1 項未經許可製造非制式獵槍未遂罪業經
    本院說明如前）基於製造或持有非制式改造手槍、子彈之犯
    意聯絡，先由被告李佳益於110年2月間，承租新北市○○區○○
    路000巷00號之1、2樓之樓中樓房屋後，在該房屋1樓闢建一
    處隱密之密室房間，以作為製造槍枝之場所，並委由被告蔡
    志明居住在現場負責看守保管槍彈之管理工作。嗣後，被告
    李佳益向某模型槍店老闆，購得不具殺傷力之非制式仿HK廠
    USPCOMPACT型手槍(槍枝管制編號0000000000)1把、仿WALTH
    ER廠PPK型手槍(槍枝管制編號0000000000)1把、仿WALTHER
    廠P99型手槍(槍枝管制編號0000000000)1把、仿BERETTA廠9
    2FS型手槍(槍枝管制編號0000000000)1把、仿GLOCK廠43型
    手槍(槍枝管制編號0000000000)1把、仿散彈槍(槍枝管制編
    號0000000000)1把及制式彈殼及金屬彈頭各223顆等槍枝、
    子彈零組件、具殺傷力之口徑9mm彈殼、直徑約為8.9mm金屬
    彈各81顆、口徑9x19mm制式子彈4顆、直徑約8.9mm金屬彈頭
    之非制式子彈14顆、口徑9mm制式空包彈、直徑約8.9mm金屬
    彈頭97顆等槍枝、子彈零組件後，被告李佳益、被告蔡志明
    2人即在上開房屋密室內，以固定臺2台、水平儀1個、砂輪
    機1台、固定架6個、研磨機3台、鑽孔機3台、工具箱2盒、
    製造工具1批等製造工具，而將所購得上開5把槍枝之槍管貫
    通製造成具殺傷力之非制式改造手槍及製造成具殺傷力之口
    徑9mm彈殼、直徑約為8.9mm金屬彈頭之非制式子彈80顆；口
    徑9x19mm制式子彈4顆；直徑約8.9mm金屬彈頭之非制式子彈
    20顆；口徑9mm制式空包彈、直徑約8.9mm金屬彈頭之非制式
    子彈97顆後，被告李佳益、蔡志明2人共同非法持有上開槍
    彈。嗣於110年4月8日9時34分許，為警在新北市○○區○○路00
    0巷00號1樓，當場查獲被告李佳益、蔡志明2人，並由被告
    蔡志明將寄藏在該住處之密室內之上開非制式具有殺傷力之
    改造手槍4把、不具殺傷力之改造手槍1把及具有殺傷力非制
    式子彈201顆、具有殺傷力之口徑9x19mm制式子彈4顆、具殺
    傷力之口徑12GAUGE制式散彈2顆及尚未製造完成之不具殺傷
    力子彈16顆等槍彈取出交給警察，警察因而循線在該密室內
    扣得如附表三所示製造槍枝之工具等物，因認被告蔡志明涉
    犯槍砲彈藥刀械管制條例第7條第1項、第4項未經許可製造
    、持有非制式手槍、同條例第12條第1項、第4項製造、持有
    子彈等罪嫌。
貳、按犯罪事實應依證據認定之，無證據不得認定犯罪事實；不
    能證明被告犯罪者，應諭知無罪之判決，刑事訴訟法第154
    條第2項、第301條第1項分別定有明文。次按認定不利於被
    告之事實，須依積極證據，苟積極證據不足為不利於被告事
    實之認定時，即應為有利被告之認定，更不必有何有利之證
    據；又認定犯罪事實，所憑之證據，雖不以直接證據為限，
    間接證據亦包括在內，然無論直接或間接證據，其為訴訟上
    之證明，須於通常一般之人均不致於有所懷疑，而得確信其
    為真實之程度者，始得據之為有罪之認定，倘其證明尚未達
    到此一程度，而有合理性懷疑之存在時，即無從為有罪之認
    定；而刑事訴訟法第161條第1項亦規定，檢察官就被告犯罪
    事實應負舉證責任，並指出證明之方法，是檢察官對於起訴
    之犯罪事實，應負提出證據及說服之實質舉證責任。倘其所
    提出之證據，不足為被告有罪之積極證明，或其指出證明之
    方法，無從說服法院以形成被告有罪之心證，基於無罪推定
    之原則，自應為被告無罪判決之諭知（最高法院30年上字第
    816號、76年台上字第4986號、92年台上字第128號判例意旨
    參照）。另按被告或共犯之自白，不得作為有罪判決之唯一
    證據，仍應調查其他必要之證據，以察其是否與事實相符，
    刑事訴訟法第156條第2項定有明文。其立法目的乃欲以補強
    證據擔保自白之真實性；亦即以補強證據之存在，藉之限制
    自白在證據上之價值。而所謂補強證據，則指除該自白本身
    外，其他足資以證明自白之犯罪事實確具有相當程度真實性
    之證據而言。雖其所補強者，非以事實之全部為必要，但亦
    須因補強證據與自白之相互利用，而足使犯罪事實獲得確信
    者，始足當之。又刑事審判上之共同被告，係為訴訟經濟等
    原因，由檢察官或自訴人合併或追加起訴，或由法院合併審
    判所形成，其間各別被告及犯罪事實仍獨立存在。若共同被
    告具有共犯關係者，雖其證據資料大體上具有共通性，共犯
    所為不利於己之陳述，固得採為其他共犯犯罪之證據，然為
    保障其他共犯之利益，該共犯所為不利於己之陳述，除須無
    瑕疵可指外，且仍應調查其他必要之證據，以察其是否與事
    實相符，不得專憑該項陳述作為其他共犯犯罪事實之認定，
    即尚須以補強證據予以佐證，不可攏統為同一之觀察。兩名
    以上共犯之自白，倘為任意共犯、聚合犯，或對向犯之一方
    共同正犯之自白，不問是否屬於同一程序，縱所自白內容一
    致，因仍屬自白之範疇，究非自白以外之其他必要證據。故
    此所謂其他必要證據，應求諸於該等共犯自白以外，實際存
    在之有關被告與犯罪者間相關聯之一切證據；殊不能逕以共
    犯之自白相互間作為證明其中一共犯所自白犯罪事實之補強
    證據。縱使共犯先經判決確定，並於判決確定後以證人之身
    分到庭陳述，惟其陳述之內容即使與先前所述內容相符，仍
    不啻其先前所為自白內容之延續，並非因該共犯業經判決確
    定，即可認其在後之陳述當然具有較強之證明力，而無須藉
    由補強證據以擔保其陳述之真實性，最高法院109年度台上
    字第1106號判決意旨可資參照。
參、公訴意旨認被告蔡志明涉有上開違反槍砲彈藥刀械管制條例
    等犯行，係以被告蔡志明於警詢及偵查中之供述、共同被告
    李佳益於警詢及偵查中之供述、證人彭師君、許志遠、郭哲
    鈺、林佑庭、葉如龍、陳忠信於警詢中之證述、內政部警政
    署刑事警察局110年6月4日刑生字第0000000000號鑑定書1份
    、內政部警政署刑事警察局110年7月21日刑鑑字第00000000
    00號鑑定書1份、內政部警政署刑事警察局110年4月30日刑
    紋字第0000000000號鑑定書1份、被告李佳益扣案手機數位
    鑑識資料乙份、被告李佳益與其女友陳禹蓁、友人林子翔、
    暱稱芭樂玉米之手機簡訊或對話紀錄相機APP拍攝照片各乙
    份、監聽譯文資料乙份及蝦皮購物清單、監視器翻拍照片、
    新北市政府警察局110年5月14日新北警鑑字第0000000000號
    鑑驗書乙份，及扣案槍枝、子彈、製造工具及毒品照片及查
    獲之現場照片共56張及新北市政府警察局新北警鑑字第0000
    000000號現場勘察報告書乙份證據，為其論據。訊據被告蔡
    志明固不否認受僱於被告李佳益，並知道被告李佳益密室內
    藏放扣案槍枝、工具等物，惟堅決否認有與被告李佳益共同
    製造槍枝，辯稱我沒有跟李佳益一起製造槍枝，也沒有幫他
    保管扣案槍枝，我有於110 年1 、2 月受僱於李佳益，我從
    事打掃、清潔、買便當的工作。我打掃1 樓全部的地板，密
    室是李佳益叫我進去，我才進去。李佳益一天給我1 千至3 
    千元。李佳益他們有人會在那邊進行賭博，如果客人比較多
    的話，水錢就會比較多，給我的抽頭錢就會比較多等語。
肆、關於證據能力之說明：刑事訴訟法第308 條規定：「判決書
    應分別記載其裁判之主文與理由；有罪之判決並應記載犯罪
    事實，且得與理由合併記載。」，同法第310 條第1 款規定
    ：「有罪之判決書，應於理由內分別情形記載左列事項：一
    、認定犯罪事實所憑之證據及其認定之理由。」，及同法第
    154 條第2 項規定：「犯罪事實應依證據認定之，無證據不
    得認定犯罪事實。」揆諸上開規定，刑事判決書應記載主文
    與理由，於有罪判決書方須記載犯罪事實，並於理由內記載
    認定犯罪事實所憑之證據及其認定之理由。在無罪判決書內
    ，因檢察官起訴之事實，法院審理結果，認為被告之犯罪不
    能證明，而為無罪之諭知，則被告並無檢察官所起訴之犯罪
    事實存在，既無刑事訴訟法第154 條第2 項所規定「應依證
    據認定之」事實存在。因此，判決書僅須記載主文及理由，
    而理由內記載事項，為法院形成主文所由生之心證，其論斷
    僅要求與卷內所存在之證據資料相符，或其論斷與論理法則
    無違，通常均以卷內證據資料彈劾其他證據之不具信用性，
    無法證明檢察官起訴之事實存在，所使用之證據並不以具有
    證據能力之證據為限，合先敘明。　　
伍、經查：
一、被告李佳益於110年4月8日上午9時34分許，在新北市○○區○○
    路000 巷00號之1 、2 樓，經警持原審核發之搜索票進行搜
    索，並扣得如附表一、二、三所示之物時，被告蔡志明亦在
    場，為被告蔡志明坦承在卷，核與被告李佳益，及在場證人
    彭師君、許志遠、郭哲鈺、林佑庭、葉如龍、陳忠信供述相
    符。
二、檢察官雖認被告蔡志明與被告李佳益共犯上開犯行，惟查：
    　
　㈠被告蔡志明固曾於110年4月8日於警詢、偵查中均陳稱：扣案
    之槍、彈皆為其所有，槍枝零件、研磨機等工具沒做任何用
    途，放在倉庫內，扣案物品皆為黃小豪（音同，年籍不詳）
    所有，搜索地點為其承租，沒有改造等語（偵7639號卷第17
    、18、433、435頁），並於110年4月9日原審羈押訊問時，
    仍稱上情。惟被告蔡志明已供陳：扣案物品皆為被告李佳益
    所有，是於警局時，被告李佳益要伊稱扣案物品皆為黃小豪
    所有，但罪太重，沒有辦法扛，搜索地點是李佳益所承租的
    ，伊僅係受僱於被告李佳益，負責清潔、打掃、買便當、跑
    腿，李佳益有給我薪水，因為李佳益對伊很好，且伊沒有前
    科，以為不會很嚴重，之前才會說扣案物品是伊的，但罪太
    重了，伊沒有跟李佳益一起改造等語（偵聲卷第54至57頁、
    偵13596卷第35至41頁、偵7639卷第553至577頁、原審卷一
    第53至60頁、卷二第8、213、215頁）。而被告李佳益110年
    4月8日於警詢、偵查中雖陳稱槍、彈皆為蔡志明所有，搜索
    地點為伊與蔡志明共同承租等語（偵7639卷第9至10頁、第4
    39頁），惟被告李佳益之辯護人於110年4月22日即具狀表示
    願坦承扣案之槍枝為其所有，來源均為「登達模型店」，有
    刑事答辯狀在卷可佐（偵7639卷第471頁），其後被告李佳
    益均稱扣案物品為其所有，蔡志明僅係單純受雇，遭搜索處
    所為其所承租等語（偵7639卷第495、497頁），其後被告李
    佳益於原審具結後亦證稱：蔡志明對於改造槍枝、子彈之事
    ，並無扮演任何角色，改造槍枝為其個人行為，伊給蔡志明
    1天1至3千元，在案發處打掃、清潔、跑腿、買便當，及顧
    賭博，伊當時很害怕才會說槍枝是蔡志明、黃小豪的，本案
    跟蔡志明、黃小豪無關等語（原審卷二第182至186頁）。並
    於本院準備程序中陳稱蔡志明只幫我搬運工具及槍枝而已，
    蔡志明沒有看過我在那邊用槍枝一事，蔡志明只有打掃。當
    初我請他，只是關於清潔部分。蔡志明沒有保管槍枝。當初
    在檢察官所坦承，是我有叫蔡志明扛，他有同意，後來我們
    被收押禁見，蔡志明翻供，所以我才坦承犯行。我是在我們
    搜索的當天，警察有叫我們自己談，是在那個時間點我叫他
    扛的等語（本院卷第282頁）。從而被告李佳益既已明白證
    稱扣案槍、彈之人確實為其所有，並非被告蔡志明所有，復
    依檢察官所提出之證據監聽譯文資料乙份及蝦皮購物清單、
    監視器翻拍照片、被告李佳益扣案手機數位鑑識資料乙份、
    被告李佳益與其女友陳禹蓁、友人林子翔、暱稱芭樂玉米之
    手機簡訊或對話紀錄相機APP拍攝照片各乙份，均僅與被告
    李佳益有關，而與被告蔡志明無關，本案實無法排除被告蔡
    志明因於案發之初自願扛罪，始稱扣案槍彈為其所有而認罪
    之可能，實難遽認被告蔡志明就有何參與改造本案槍、彈或
    持有之事實。
　㈡另被告李佳益曾於110年7月2日偵查中證稱：「（對於蔡志明
    說，你在修改工具時，蔡志明有在場並會遞工具給你，意見
    ？）是。」等語。（偵字7639號卷第583頁），惟被告蔡志
    明於同日先於被告李佳益接受檢察官訊問時係陳稱：「（證
    人郭哲鈺說，現場密室是李佳益和你在使用，只有你和李佳
    益在密室進出？）平時都是李佳益說我可以進去時我才進去
    ，他們在修繕桌子時，我會進去幫忙拿鐵鎚、螺絲起子等工
    具。」等語（偵字7639號卷第555頁），由被告李佳益於偵
    查中之證述，僅能認被告蔡志明知悉被告李佳益有持有前述
    槍枝，惟並未明確證述被告蔡志明在被告改造仿散彈槍時，
    有無遞工具、何種工具、協助何種改造行為，已難認被告蔡
    志明遞送工具之行為與檢察官起訴犯行有何關聯。且被告李
    佳益既自承犯罪，對己身不利，亦無可能刻意維護被告蔡志
    明而為有利被告蔡志明之供述。再者，另依被告李佳益之證
    述，上述扣案具有殺傷力之改造槍枝均為其所購入時即有殺
    傷力，非其所改造，被告李佳益所改造之槍枝，僅有扣案仿
    散彈槍，此部分事實業經本院說明如前，難認被告蔡志明有
    何參與改造5枝有殺傷力手槍之犯行。
　㈢而證人陳忠信於原審審理時證稱：「（除你之外，還有哪些
    人看過或進出該密室？）我記得那裡是放工具的地方，幾乎
    都可以進出拿工具，有需要使用工具的人就可以進出，那裡
    有放像螺絲起子等簡便工具在裡面。」、「（你有無看到蔡
    志明幫助李佳益使用那些工具來製造搶枝？）沒有。」、「
    （請求提示偵13596卷第65頁110年5月5日陳忠信警詢筆錄，
    你於警詢中稱『我有親眼目睹李佳益在用到刀磨撞針，然後
    他會叫小弟去幫他購買零件回來，就我看到的是彈簧及撞針
    零件，另外還有空彈殼及彈頭』，你有無如此證述？）有。
    」、「（『小弟』是否指蔡志明？）是。」、「（蔡志明如何
    稱呼李佳益？）老闆。」、「（你於警詢中稱你看到李佳益
    叫小弟去幫他購買零件回來，是何時之事？）我不清楚，我
    沒有特別去記是什麼時候。」、「（你在何處看到李佳益叫
    小弟去幫他購買零件回來？）記不清楚，地點我忘記了。」
    、「（你看到這件事當時，你如何知道是李佳益叫小弟去幫
    他購買零件回來，是否知道購買何零件？）我不記得。」等
    語（原審卷二第165-171頁），從而證人陳忠信僅證稱係被
    告李佳益有以刀磨撞針為改造槍枝之行為，而由上開證述被
    告蔡志明並無參與改造槍枝之犯行。又雖證人陳忠信證稱曾
    見被告李佳益叫被告蔡志明購買彈簧及撞針零件等情，惟係
    由被告李佳益下單，在網路上購買中心鑽頭、火藥、膛線、
    彈簧等器具，並係由被告李佳益本人前往領取，業據被告李
    佳益供述在卷（偵7639號卷第441頁），且有李佳益於蝦皮
    購物平台購物清單明細、取貨人影像在卷可憑（偵7639號卷
    第441頁第111、113頁），卷內別無被告蔡志明曾有訂購改
    造槍枝所需工具，或領取之證據可佐。況證人即「登達模型
    店」負責人林子翔於本院審理中證稱：除了當場交給李佳益
    槍枝外，沒有以其他方式交付。沒有印象有人來表示受李佳
    益委託來拿槍枝。對在庭蔡志明沒有印象，就沒有印象，怎
    麼可能拿東西給蔡志明等語（本院卷第340至341頁），難認
    被告蔡志明有曾經受被告李佳益指示購買或拿取本案扣案物
    品。又證人陳忠信雖稱被告蔡志明為被告李佳益之「小弟」
    ，惟亦證稱被告蔡志明稱呼被告李佳益為「老闆」，且被告
    李佳益亦稱有雇用被告蔡志明，足見證人陳忠信認被告蔡志
    明為被告李佳益之「小弟」，僅為其個人之臆測，尚不足據
    此為不利被告蔡志明之認定。並由被告蔡志明受僱於被告李
    佳益，苟被告李佳益與被告蔡志明就前開犯行有犯意聯絡，
    被告李佳益自可指示被告蔡志明前往便利商店領取前述在網
    路上訂購與改造槍枝有關之物品，此種枝微末節跑腿之工作
    ，何需由被告李佳益親自前往便利商店領取，益徵被告李佳
    益、蔡志明2人間就前開犯行並無犯意聯絡。
  ㈣另查獲當日另有許志遠、彭師君、郭哲鈺在場，證人許志遠
    、彭師君於原審均證稱：110年4月8日上午9時30分警察持搜
    索票前往新北市○○區○○路000巷00號1樓搜索時，我當時有在
    現場，我只是去該處賭博，並未看到任何人在進行槍枝、子
    彈製造、組裝、改造的情形，現場賭博的還有李佳益，扣得
    之槍彈是誰的我不清楚等語（原審卷二第11至14、18、22頁
    ）；證人郭哲鈺於原審證稱：我在警詢回答槍枝、工具機是
    「東東」的，是因為我看到他在拿進拿出1、2次。拿進拿出
    的是蔡志明，但我不知道到底是誰的。搜索扣案的搶、彈、
    固定台、水平儀、砂輪機、固定架、研磨機、工具、鑽孔機
    、工具箱、吸食器、安非他命、磅秤、毒品咖啡包等證物，
    在警詢回答說是李佳益跟「東東」所有，是因為就從那裡搜
    出來的，不然要說誰的。李佳益沒有跟我說過槍枝是他改造
    的或他買的，我沒有看到李佳益改造等語（原審卷二第30至
    34頁），依其等所述，均無從認定上開槍枝係屬被告蔡志明
    所有，或被告蔡志明有參與改造行為。至證人郭哲鈺固有證
    稱曾看見被告蔡志明「拿進拿出」，惟尚難據此即認定被告
    蔡志明有與被告李佳益共同持有等情。
　㈤依照內政部警政署刑事警察局110年6月4日刑生字第00000000
    00號鑑定書1份、內政部警政署刑事警察局110年4月30日刑
    紋字第0000000000號鑑定書1份，在現場扣得之工具，僅在
    扣案編號5-2之消磨器表面微物檢出一男性DNA-STR型別，並
    與被告李佳益之DNA-STR型別相符，而扣案子彈外盒上亦僅
    採得被告李佳益之指紋，有上開鑑定書在卷可憑(偵字第135
    96號卷201至204頁、第421至428頁)，亦難認被告蔡志明有
    參與改造槍枝之行為。
　㈥又槍砲彈藥刀械管制條例所謂之持有，係指行為人將該條例
    所指之各式槍砲、彈藥、刀械、及主要組成零件，置於自己
    實力支配下之狀態而言。必須行為人主觀上對該等物品有執
    持占有之意思，客觀上並已將之置於自己實力得為支配之狀
    態，始足當之。如僅係偶然短暫經手，主觀上欠缺為自己執
    持占有之意思，客觀上亦無將之置於自己實力支配下之狀態
    ，自與應評價為犯罪行為之持有有別（最高法院106年度台
    上字第4121號判決可資參照）。而上開處所為被告李佳益所
    承租，密室亦為被告李佳益出資打造，縱被告蔡志明受僱於
    被告李佳益於該處打掃，經常出入該處，並知悉被告李佳益
    持有上開槍、彈等物，或曾有把玩、搬運之行為，惟均難認
    被告蔡志明主觀上有執持占有之意，客觀上有建立穩固之支
    配關係。而被告李佳益固有於原審證稱：「（蔡志明有無翻
    動過槍枝？）我沒有注意過，他代我保管是我把整箱叫他拿
    去藏，我要用到時再叫他拿出來，所以他只有代為幫我藏槍
    而已」等語（原審卷二第182、183頁），依被告李佳益所證
    述之內容，被告蔡志明僅是將扣案槍、彈等物，依被告李佳
    益之指示搬進、搬出，顯未達實力支配之程度，綜合上情，
    自無從認定被告蔡志明有與被告李佳益共同持有扣案槍彈。
　㈦綜上，本案並無被告蔡志明參與改造扣案槍、彈或持有扣案
    槍、彈之證據可佐，且被告蔡志明嗣後更堅詞否認犯行，就
    其自白復無補強證據可資佐憑，檢察官徒以被告蔡志明居住
    現場、看守保管，即認被告蔡志明涉有上開犯行，稍嫌速斷
    。本案公訴人所檢附之相關證據無法證明蔡志明有公訴意旨
    所指犯行，即卷內證據，並未達於通常一般人均不致有所懷
    疑之程度而得確信蔡志明有公訴人所指之事實，自應為無罪
    之諭知。 
陸、撤銷理由：原審未詳究實情，以被告蔡志明有公訴意旨所指
    之共同犯非法製造、持有非制式手槍、子彈罪之犯行，遽予
    論罪科刑，尚有未洽。被告蔡志明上訴指摘及此，為有理由
    ，亦應由本院將原判決關於此部分撤銷，並諭知被告蔡志明
    無罪。　　　　
據上論斷，應依刑事訴訟法第369條第1項前段、第364條、第299
條第1項前段、第301條第1項，判決如主文。
本案經檢察官呂永魁提起公訴，檢察官黃逸帆到庭執行職務。
中　　華　　民　　國　　111 　年　　11　　月　　23　　日
                  刑事第二十庭  審判長法　官  吳淑惠
　　　　　　　　　　　　　　　　      法　官  吳祚丞
　　　　　　　　　　　　　　　　      法　官  王惟琪
以上正本證明與原本無異。
如不服本判決，應於收受送達後20日內向本院提出上訴書狀，其
未敘述上訴之理由者並得於提起上訴後20日內向本院補提理由書
（均須按他造當事人之人數附繕本）「切勿逕送上級法院」。
                                      書記官  戴廷奇
中　　華　　民　　國　　111 　年　　11　　月　　29　　日
附錄：本案論罪科刑法條全文
槍砲彈藥刀械管制條例第7條
未經許可，製造、販賣或運輸制式或非制式火砲、肩射武器、機
關槍、衝鋒槍、卡柄槍、自動步槍、普通步槍、馬槍、手槍或各
類砲彈、炸彈、爆裂物者，處無期徒刑或7年以上有期徒刑，併
科新臺幣3千萬元以下罰金。
未經許可，轉讓、出租或出借前項所列槍砲、彈藥者，處無期徒
刑或5年以上有期徒刑，併科新臺幣1千萬元以下罰金。
意圖供自己或他人犯罪之用，而犯前二項之罪者，處死刑或無期
徒刑；處徒刑者，併科新臺幣5千萬元以下罰金。
未經許可，持有、寄藏或意圖販賣而陳列第1項所列槍砲、彈藥
者，處5年以上有期徒刑，併科新臺幣1千萬元以下罰金。
意圖供自己或他人犯罪之用，以強盜、搶奪、竊盜或其他非法方
法，持有依法執行公務之人所持有之第1項所列槍砲、彈藥者，
得加重其刑至二分之一。
第1項至第3項之未遂犯罰之。
槍砲彈藥刀械管制條例第8條
未經許可，製造、販賣或運輸制式或非制式鋼筆槍、瓦斯槍、麻
醉槍、獵槍、空氣槍或第4 條第1 項第1 款所定其他可發射金屬
或子彈具有殺傷力之各式槍砲者，處無期徒刑或5 年以上有期徒
刑，併科新臺幣1 千萬元以下罰金。
未經許可，轉讓、出租或出借前項所列槍砲者，處5 年以上有期
徒刑，併科新臺幣1 千萬元以下罰金。
意圖供自己或他人犯罪之用，而犯前二項之罪者，處無期徒刑或
7 年以上有期徒刑，併科新臺幣1 千萬元以下罰金。
未經許可，持有、寄藏或意圖販賣而陳列第1 項所列槍砲者，處
3 年以上10年以下有期徒刑，併科新臺幣7 百萬元以下罰金。
第1 項至第3 項之未遂犯罰之。
犯第1 項、第2 項或第4 項有關空氣槍之罪，其情節輕微者，得
減輕其刑。
槍砲彈藥刀械管制條例第12條
未經許可，製造、販賣或運輸子彈者，處1年以上7年以下有期徒
刑，併科新台幣500萬元以下罰金。
未經許可，轉讓、出租或出借子彈者，處6月以上5年以下有期徒
刑，併科新台幣300萬元以下罰金。
意圖供自己或他人犯罪之用，而犯前二項之罪者，處3年以上10
年以下有期徒刑，併科新台幣700萬元以下罰金。
未經許可，持有、寄藏或意圖販賣而陳列子彈者，處5年以下有
期徒刑，併科新台幣300萬元以下罰金。
第1項至第3項之未遂犯罰之。
槍砲彈藥刀械管制條例第13條
未經許可，製造、販賣或運輸槍砲、彈藥之主要組成零件者，處
3年以上10年以下有期徒刑，併科新台幣700萬元以下罰金。
未經許可，轉讓、出租或出借前項零件者，處1年以上7年以下有
期徒刑，併科新台幣500萬元以下罰金。
意圖供自己或他人犯罪之用，而犯前2項之罪者，處5年以上有期
徒刑，併科新台幣1000萬元以下罰金。
未經許可，持有、寄藏或意圖販賣而陳列第1項所列零件者，處6
月以上5年以下有期徒刑，併科新台幣300萬元以下罰金。
第1項至第3項之未遂犯罰之。

附表一
編號 物品名稱 數量 說明（內政部警政署刑事警察局110 年7 月21日刑鑑字第0000000000號鑑定書，參見13596 號偵卷第185 至199 頁，下稱刑事警察局鑑定書)  1 仿HK廠USPCOMPACT型非制式手槍（含彈匣） 1 枝 （槍枝管制編號0000000000），認係非制式手槍，由仿HK廠USPCOMPACT型手槍外型製造之槍枝，組裝已貫通之金屬槍管而成，經操作檢視，撞針無法固定於槍機內且無法突出槍機壁，無法供擊發適用子彈使用，認不具殺傷力，另前揭槍枝認分係由已貫通之金屬槍管（可供組成具殺傷力槍枝使用）、金屬滑套、金屬撞針、塑膠槍身、金屬彈匣、金屬復進簧、金屬復進簧桿等零件組合而成。（如影像1～8 ）   備註：前揭鑑定結果一（一）不具殺傷力枝非制式手槍1 枝（槍枝管制編號0000000000），依臺灣士林地方檢察署110 年4 月16日士檢家泰110 偵7639字第1109018070號函指示，換裝同案鑑定結果六枝金屬撞針後（如影像65），可供組成非制式手槍1枝，經操作檢視，撞針均無法固定於槍機內，惟認仍可供擊發適用子彈使用，認具殺傷力。  2 仿WALTHER廠P99型非制式手槍（含彈匣） 1 枝 （槍枝管制編號0000000000），認係非制式手槍，由仿WALTHER廠P99 型手槍外型製造之槍枝，組裝已貫通之金屬槍管而成，擊發功能正常，可供擊發適用子彈使用，認具殺傷力。（如影像9 ～12）  3 仿WALTHER廠PPK型非制式手槍（含彈匣） 1 枝 （槍枝管制編號0000000000），認係非制式手槍，由仿WALTHER廠PPK 型手槍外型製造之槍枝，組裝已貫通之金屬槍管而成，擊發功能正常，可供擊發適用子彈使用，認具殺傷力。（如影像13～16）  4 仿BERETTA廠92FS型非制式手槍（含彈匣） 1 枝 （槍枝管制編號0000000000) ，認係非制式手槍，由仿BERETTA廠92FS型手槍外型製造之槍枝，組裝已貫通之金屬槍管而成，擊發功能正常，可供擊發適用子彈使用，認具殺傷力。（如影像17～20）  5 仿GLOCK廠43型非制式手槍（含彈匣） 1 枝 （槍枝管制編號0000000000），認係非制式手槍，由仿GLOCK廠43 型手槍外型製造之槍枝，組裝已貫通之金屬槍管而成，擊發功能正常，可供擊發適用子彈使用，認具殺傷力。（如影像21～24）  6 仿散彈槍 1 枝 （槍枝管制編號0000000000），認分係已貫通之金屬槍管（可供組成具殺傷力槍枝使用）、塑膠握把、金屬機匣、拉柄、金屬槍機、金屬擊發機構（含扳機）、金屬彈簧、金屬螺絲等零件組合而成。（如影像25～26）備註：前揭鑑定結果二已拆解散彈槍1 枝（槍枝管制編號0000000000），依臺灣士林地方檢察署110 年4 月16日士檢家泰110 偵7639字第1109018070號函指示，將前揭槍枝零件（如影像25紅框內）及同案鑑定結果六枝金屬插銷（如影像66），經操作檢視，金屬擊發機構及金屬機匣僅以1 枝金屬插銷固定、拋殼窗過大（如影像67）且槍管無法固定於槍身上，雖可擊發具底火之測試用彈殼，惟考量試射安全，依現狀，無法鑑定。 

附表二
編號 物品名稱 數量 說明(內政部警政署刑事警察局110 年7 月21日刑鑑字第0000000000號鑑定書，參見13596 號偵卷第185 至199 頁，下稱刑事警察局鑑定書) 1 口徑9mm制式彈殼組合直徑約8.9mm金屬彈頭非制式子彈 53顆 查扣之81顆中採樣28顆試射：27顆，均可擊發，認具殺傷力；1 顆，無法擊發，認不具殺傷力（如影像27～28） 2 口徑9x19mm制式子彈 3顆 查扣4 顆中採樣1 顆試射，可擊發，認具殺傷力。（如影像29～30） 3 金屬彈殼組合直徑約8.9mm金屬彈頭非制式子彈 9 顆 查扣14顆中採樣5 顆試射，均可擊發，認具殺傷力。（如影像31～32） 4 口徑9mm制式空包彈組合直徑約8.9mm 金屬彈頭非制式子彈 65顆 查扣97顆中採樣32顆試射，均可擊發，認具殺傷力。（如影像33～36） 5 金屬彈殼組合直徑約9.0mm金屬彈頭非制式子彈 19顆 內均不具底火、火藥，依現狀，認不具殺傷力。（如影像37～38） 6 口徑9mm制式彈殼組合直徑約8.9mm金屬彈頭非制式子彈 1顆 內不具底火、火藥，依現狀，認不具殺傷力。（如影像39～40） 7 金屬彈殼組合直徑約8.9mm金屬彈頭非制式子彈 5顆 查扣7 顆中採樣2 顆試射：1 顆，可擊發，認具殺傷力；1 顆，雖可擊發，惟發射動能不足，認不具殺傷力（如影像41～42） 8 彈殼 2顆 均係非制式金屬彈殼。 9 子彈 1顆 查扣藍色2 顆口徑12GAUGE 制式散彈，採樣1顆試射，可擊發，認具殺傷力。（如影像45～47） 10 槍身、滑套、槍管、彈匣  1 個金屬槍身，2 個塑膠槍身、2 個金屬滑套、3 個已貫通之金屬槍管（可供組成具殺傷力槍枝使用）、1 個已貫通之金屬槍管半成品、7 個金屬彈匣。（如影像48～64即新北市政府警察局蘆洲分局扣押物品目錄表編號9 、10、11、12，原有9 顆彈匣，其中2 個彈匣已填入附表一編號1 至5 中2 枝原無彈匣之非制式手槍中） 11 彈頭、空包彈  100 顆非制式金屬彈頭（2 包）、105 顆空包彈（1 盒）、2 顆紅色散彈（如新北市政府警察局蘆洲分局扣押物品目錄表編號18、19、20） 12 零組件 1包 金屬彈簧、握把護木、金屬槍機半成品、金屬板機、金屬擊錘、金屬扳機連動桿、金屬槍管固定鈕、金屬滑套固定卡榫、金屬螺絲、磁鐵、金屬復進簧桿、金屬插銷、金屬撞針及金屬棒等物。（如影像48～64即新北市政府警察局蘆洲分局扣押物品目錄表編號14） 

附表三
編號 物品名稱 數量 說明 1 固定台 2台 被告李佳益所有供製造或預備製造槍彈所用。 2 水平儀 1個 同上。 3 砂輪機 1台 同上。 4 固定架 6個 同上。 5 研磨機 3台 同上。 6 工具 1批 同上。 7 鑽孔機 3台 同上。 8 工具箱 2箱 同上。 

附表四
編號 犯罪事實 宣告刑 1 事實欄一、㈠之犯行 李佳益犯非法持有非制式手槍罪，處有期徒刑伍年陸月，併科罰金新臺幣拾貳萬元，罰金如易服勞役，以新臺幣壹仟元折算壹日。 2 事實欄一、㈡之犯行 李佳益犯非法製造非制式獵槍未遂罪，處有期徒刑貳年捌月，併科罰金新臺幣捌萬元，罰金如易服勞役，以新臺幣壹仟元折算壹日。